【裁判字號】    95,交抗,46
【裁判日期】    950331
【裁判案由】    違反道路交通管理處罰條例
【裁判全文】
臺灣高等法院交通事件裁定              95年度交抗字第46號
抗  告  人
即原處分機關  臺北市交通事件裁決所
受 處分 人    甲○○
上列抗告人因受處分人違反道路交通管理處罰條例案件，不服臺
灣士林地方法院，中華民國94年11月30日所為裁定（94年度交聲
更(二)字第79號），提起抗告，本院裁定如下：
    主  文
原裁定撤銷，發回臺灣士林地方法院。
    理  由
一、原裁定意旨如附件所示。
二、抗告意旨略以：
  (一)按違反道路交通管理事件統一裁罰基準及處理細則第77條處
    理違反道路交通管理事件之有關資料、簿冊等應為保存，保
    存屆滿一年者，得予銷毀。但未結案或涉及刑事責任之有關
    文件，仍繼續保存。故單號000000000號交通違規案件舉發
    之臺北市停車管理處依上開規定將原始資料銷燬係屬合宜。
  (二)按道路交通管理處罰條例第87條規定，受處分人，不服第8
    條主管機關所為之處罰，得於接到裁決書之翌日起20日內，
    向管轄地方法院聲明異議。故北市裁三字第000000000號舉
    發違反道路交通管理事件裁決書已合法送達，又受處分人未
    依上開規定期限內提出聲明異議，應屬裁決確定。因此，抗
    告人於91年1月31日逕行註銷受處分人駕駛執照並無違誤。
  (三)綜上所述，91年1月31日逕行註銷受處分人駕照之處分及91
    年2月19日舉發受處分人「使用註銷駕駛執照駕駛」之裁決
    均應予維持。
三、本院經查：
  (一)按行政處分係指行政機關行使公權力，就特定具體之公法
    事件所為對外發生法律上效果之單方行為，不因其用語、形
    式以及是否有後續行為或記載不得聲明不服之文字而有異。
    若行政機關以通知書名義製作，直接影響人民權利義務關係
    ，且實際上已對外發生效力者，諸如載明應繳違規罰款數額
    、繳納方式、逾期倍數增加之字樣，倘以仍有後續處分行為
    或載有不得提起訴願，而視其為非行政處分，自與憲法保障
    人民訴願及訴訟權利之意旨不符。遇有行政機關依據法律製
    發此類通知書，相對人亦無異議而接受處罰時，猶不認其為
    行政處分性質，於法理尤屬有悖（司法院大法官會議釋字第
    423號解釋文暨理由書參照），故交通警員掣單舉發違反道
    路交通管理處罰條例案件，除載列行為人違規事實、所違反
    之法條、亦載明繳納罰鍰方式之字樣，且依道路交通管理處
    罰條例第9條第1項亦規定應受罰鍰處罰之行為人接獲違反道
    路交通管理事件通知單後，得於15日內逕依各該條款罰鍰最
    低額，自動繳納結案，則該等通知單，本質上乃為行政處分
    ，係公務員基於職務上權力，依法就特定之具體事件所為具
    有公法上效果之單方行政行為，基於公務員為公法上行為具
    有公信力之原則，該行政處分當可被推定為真正，其據以依
    法處分之事實認定亦為真正無誤，據此，刑事訴訟法就犯罪
    證據有關之規定中與屬行政秩序罰之交通違規裁罰本質不合
    之部分，自不在準用之列。是以本件臺北市政府警察局北投
    分局交通分隊警員陳建中本其維護交通秩序、安全職責所為
    之舉發，自應受到合法、正確之推定。本件臺北市交通事件
    裁決所北市裁三字第裁00-000000000號裁決書裁決（原本已
    銷燬，該份裁決書為事後補印之原本，附於94年度交聲更 (
    一)字第6號卷第10頁）上載有受處分人、原舉發通知單號碼
    、車牌種類及牌照號碼、駕駛執照、住址、違規時間、違規
    地點、原舉發通知單應到案日期、舉發單位、舉發違規事實
    。是以雖然北市裁三字第裁00-000 000000號裁決書上原舉
    發通知單號碼欄所載之第000000000號舉發通知單及送達證
    書經依法銷燬，然依上揭說明，該舉發通知單所載之違規事
    實仍可受合法之推定。
  (二)
  1.次按處理違反道路交通管理事件之有關資料、簿冊等應為保
    存，保存屆滿一年者，得予銷毀。但未結案或涉及刑事責任
    之有關文件，仍繼續保存，違反道路交通管理事件統一裁罰
    基準及處理細則第77條定有明文。
  2.又前開第000000000號裁決書一經執行即屬結案狀態，此有
    臺北市交通事件裁決所94年10月4日北市裁四字第094419249
    00號函附卷可佐（94年度交聲更 (二)字第79號卷第11至第
    12頁）；臺北市交通事件裁決所北市裁三字第裁00-0000000
    00號裁決書裁決之日期為89年7月31日（94年度交聲更 (一)
    字第6號卷第10頁）；而原審（94年度交聲更 (二)字第79號
    ）收案之日期為94年9月22日（原審卷第1頁），從而，原審
    審理本案之94年9月間，距北市裁三字第裁00-000000000 號
    裁決書裁決之89年7月31日間，顯逾1年，原舉發單位2即臺
    北市停車管理處依違反道路交通管理事件統一裁罰基準及處
    理細則第77條之規定將管理員原始資料包含北市裁三字第裁
    00-000000000號裁決書上所載之原舉發通知單及送達證書予
    以銷燬，於法尚無不合。
  (三)
  1.本件臺北市交通事件裁決所就受處分人於88年12月7日在設
    有計費器停車位停車未繳費之違規，所為之89年7月31日北
    市裁三字第裁00-000000000號違反交通管理事件裁決書，已
    於89年8月8日送達於臺北市○○區○○路2段50巷2號4樓，
    由受處分人蓋章收受，有該裁決書之掛號郵件收件回執影本
    附卷（94年度交聲更 (一)字第6號卷第12頁）可佐。而受處
    分人已於89年5月20日遷移至臺北市○○區○○路2段50巷2
    號4樓住所，亦有台北市士林區戶政事務所94年6月28日北市
    士戶二字第09430817600號函附卷（94年度交聲更 (一)字第
    6號卷第27頁）可稽。受處分人於89年8月間並無出國，且有
    內政部警政署入山境管理局94年6月28日境信雲字第0941075
    9400號函附卷（94年度交聲更 (一)字第6號卷第32 頁）可
    查。從而，北市裁三字第裁00-000000000號裁決書確已於89
    年8月8日合法送達於受處分人，亦堪認定。
  2.再者，受處分人即異議人所稱其詢查無欠繳交通違規積案係
    於88年12月31日，受處分人原有CK-5711號自用小客車業至
    臺北市監理處北區分處辦理過戶登記於他人名下，有臺北市
    監理處94年4月19日北市監北字第09461130200號函在卷可按
    ；然該89年7月31日北市裁三字第裁00-000000000號違反交
    通管理事件裁決書，係於89年8月8日合法送達異議人位於臺
    北市○○區○○路2段50巷2號4樓住所，並由受處分人蓋章
    收受，已如上述，且受處分人於原審中曾自承：「後來我的
    戶籍地有收到裁決書罰我1千2百元（按即臺北市交通事件裁
    決所北市裁三字第裁00-000000000號裁決書裁決）…之後我
    就沒有理會他」等語（92年度交聲更 (二)第79號卷第22頁
    ），而該份臺北市交通事件裁決所北市裁三字第裁00-00000
    0000號裁決書裁決上即載有受處分人、原舉發通知單號碼、
    車牌種類及牌照號碼、駕駛執照、住址、違規時間、違規地
    點、原舉發通知單應到案日期、舉發單位、舉發違規事實及
    逾期不繳納罰款應予以註銷駕駛執照之法律效果等，顯然異
    議人應已知悉其駕駛汽車違規及業經移送機關予以裁罰之事
    實，卻仍置之不予理會，則其辯稱不知違規及駕照被註銷一
    節，誠屬違背常情，是否屬實，甚有可疑，原審就此部分情
    節未予詳查敘明，遽以該舉發通知單及送達證書逾保存期限
    ，依法銷燬而無法調閱，即推測舉發機關未為送達該違規舉
    發通知單，進而論斷原舉發機關並無合法送達舉發通知單云
    云，是有率斷之嫌。
四、綜上各情，受處分人知悉其已有駕駛汽車違規及受有裁罰之
    事實，則受處分人先前若未收受該舉發通知單，又何以會怠
    於行使其聲明異議之權利，任令使該違規事實經移送機關之
    裁罰因受處分人未予聲明異議而告確定，原舉發違規之通知
    單及送達證書又因逾保存期限予以銷燬，若執以推斷原舉發
    單位未將該停車未繳費之舉發通知單合法送達於受處分人，
    而以移送機關據於89年7月31日為註銷受處分人駕駛執照之
    裁罰具有重大明顯之瑕疵，依行政程序法第111條第7款應屬
    無效云云，即非無研求餘地，從而，抗告人之執此指摘原裁
    定不當，為有理由，應由本院將原審裁定撤銷，發回原審法
    院更為妥適裁定。至於依原審之論斷，是否造成鼓勵汽車駕
    駛人於交通違規後，故為怠於行使異議權利，俟逾越保存舉
    發、裁罰之相關文書資料之期限後依法銷燬，嗣後再予以爭
    執，藉以逃避處罰之可能，案發回調查亦應併予注意。
三、據上論結，應依道路交通案件處理辦法第26條，刑事訴訟
    法第413條前段，裁定如主文。
中    華    民    國    95    年    3     月    31    日
                  交通法庭審判長法  官  林堭儀
                                法  官  宋  祺
                                法  官  蔡明宏
以上正本證明與原本無異。
不得再抗告。
                                書記官  陳建邦
中    華    民    國    95    年    3     月    31    日


司法院資訊處製作；財團法人民間司法改革基金會備份。
